【裁判字號】    95,訴,1989
【裁判日期】    951219
【裁判案由】    毒品危害防制條例
【裁判全文】
臺灣彰化地方法院刑事判決              95年度訴字第1989號
公  訴  人  臺灣彰化地方法院檢察署檢察官
被      告  甲○○
                      樓之1
上列被告因毒品危害防制條例案件，經檢察官提起公訴（九十五
年度毒偵字第四一六四號），本院判決如下：
    主  文
甲○○施用第一級毒品，累犯，處有期徒刑捌月。扣案之第一級
毒品海洛因（驗餘淨重零點零伍公克）沒收銷燬之，另扣案之供
前開第一級毒品海洛因包裝用之外包裝袋壹只沒收之。
    犯罪事實
一、甲○○前曾於民國八十年九月二十八日，因違反肅清煙毒條
    例等案件，經本院以八十年度訴字第二六五號判處有期徒刑
    六月（吸食麻藥部分）及三年六月（施用毒品部分），併定
    其應執行之刑為有期徒刑三年十月確定，經送監執行於八十
    二年十二月一日假釋付保護管束出監；再因違反肅清煙毒條
    例案件，經本院於八十三年十一月三十日，以八十三年度訴
    字第一八六七號判處有期徒刑三年四月，案經上訴，經臺灣
    高等法院臺中分院於八十四年三月二十一日，以八十四年度
    上訴字第六五八號判處有期徒刑三年四月確定。另因違反肅
    清煙毒條例案件，經本院於八十四年九月二十一日，以八十
    四年度訴字第七一四號判處有期徒刑三年六月，復於八十五
    年五月二十九日撤回上訴而確定，嗣撤銷前揭假釋，所餘殘
    刑與上揭案件接續執行，復又因違反麻醉藥品管理條例案件
    ，經本院於八十四年九月二十一日，以八十四年度易字第一
    五二九號判處有期徒刑七月，案經上訴，復於八十五年五月
    十五日撤回上訴而確定，再與上揭違反肅清煙毒條例案件（
    指本院八十四年度訴字第七一四號三年六月部分）合併定其
    應執行之刑為有期徒四年，經送監執行又於八十八年十一月
    十八日因縮短刑期假釋付保護管束出監，後又因案撤銷上開
    假釋，而仍應執行殘刑有期徒刑四年三月二日，並自九十年
    十月二日起入監執行殘刑，後於九十四年十月三日始因縮刑
    期滿執行完畢，並於翌日即九十四年十月四日出監。又前曾
    因施用毒品案件，經本院以九十年度毒聲字第三０三號裁定
    送勒戒處所觀察、勒戒後，因評定認有繼續施用毒品之傾向
    ，由本院再以九十年度毒聲字第一八二一號裁定令入戒治處
    所施以強制戒治一年，後再由本院以九十年度毒聲字第三五
    七二號裁定停止戒治，所餘戒治期間，付保護管束，迨於九
    十一年五月一日因保護管束期滿，且未經撤銷，而視為執行
    完畢，並由臺灣彰化地方法院檢察署檢察官於九十一年六月
    五日，以九十一年度戒毒偵字第四九九、五００號為不起訴
    處分確定在案。詎仍不知警惕，復於強制戒治執行完畢釋放
    後五年內，另基於施用第一級毒品海洛因之犯意，於九十五
    年十月十五日上午十時四十分許，在彰化縣員林鎮員林公園
    廁所內，以將少許第一級毒品海洛因置於注射針筒內，並羼
    水稀釋後以注射手臂血管之方式，施用第一級毒品海洛因一
    次。嗣於九十五年十月十五日上午十一時四十分許，經警在
    彰化縣員林鎮○○路○段四八八號前發現甲○○形跡可疑，
    即趨前盤查其身分證件，當場發現甲○○左手上持有未施用
    完畢屬其所有之第一級毒品海洛因一包（驗餘淨重０點０五
    公克、空包裝重０點二五公克），而查悉上情。
二、案經彰化縣警察局員林分局報請臺灣彰化地方法院檢察署檢
    察官偵查起訴。
    理  由
一、上揭施用第一級毒品海洛因一次之犯罪事實，業據被告甲○
    ○於本院審理時坦承不諱，而被告於九十五年十月十五日為
    警所採集之尿液經送檢驗，其結果確呈現嗎啡陽性反應，有
    彰化縣警察局員林分局委託檢驗尿液代號與真實姓名對照認
    證單一紙及詮昕科技股份有限公司濫用藥物尿液檢驗報告一
    紙附卷可稽。又扣案之不明藥物白色粉末一包經送請法務部
    調查局鑑定之結果，亦確含有毒品海洛因成分（驗餘淨重０
    點０五公克、空包裝重０點二五公克），此亦有法務部調查
    局九十五年十一月十九日調科壹字第０九五二三０三五二六
    ０號鑑定書影本一紙在卷可憑。再參酌以海洛因係嗎啡經化
    學合成之半人工合成品，藥（毒）性倍於嗎啡。其經施打進
    入人體，藉人體解毒系統之代謝作用而分解成藥（毒）性較
    低之嗎啡，故於施打海洛因之煙毒犯尿液中，可檢出嗎啡煙
    毒反應，而一般吸食或施打煙毒品（或麻醉藥品），經人體
    代謝作用於八小時之內，即有百分之八十之量於尿中排出，
    二十四小時之後，續有約剩餘量之百分之九十再排出，七十
    二小時之後仍有微量排出，吸食或施打者個人體質不同，其
    排出時間亦會有所差異，尤其成癮者（抗藥性強）其於吸食
    後一百二十小時內所採之尿液，配合較具公信力之儀器（如
    氣相層析質譜儀），仍「可能」被檢測出，此有憲兵司令部
    八十年五月七日（八十）鑑驗字第一七四六號函影本一份附
    卷可參。從而，被告於本院審理時自白其於九十五年十月十
    五日上午十時四十分許，施用第一級毒品海洛因一次之犯行
    ，核與事實相符，足堪採信。另被告係因案執行完畢後始出
    監，故被告此次於出監後再為施用第一級毒品之犯行，應確
    係另行起意無訛。又被告前曾因施用毒品案件，經本院以九
    十年度毒聲字第三０三號裁定送勒戒處所觀察、勒戒後，因
    評定認有繼續施用毒品之傾向，由本院再以九十年度毒聲字
    第一八二一號裁定令入戒治處所施以強制戒治一年，後再由
    本院以九十年度毒聲字第三五七二號裁定停止戒治，所餘戒
    治期間，付保護管束，迨於九十一年五月一日因保護管束期
    滿，且未經撤銷，而視為執行完畢，並由臺灣彰化地方法院
    檢察署檢察官於九十一年六月五日，以九十一年度戒毒偵字
    第四九九、五００號為不起訴處分確定在案。故被告於強制
    戒治執行完畢釋放後五年內，再為施用第一級毒品之犯行，
    本件事證明確，被告施用第一級毒品海洛因之犯行洵堪認定
    。
二、按海洛因係毒品危害防制條例所定之第一級毒品，不得非法
    施用。是被告甲○○施用第一級毒品海洛因之行為，核係犯
    毒品危害防制條例第十條第一項之施用第一級毒品罪。查被
    告為供施用第一級毒品而持有該級毒品之低度行為，應為施
    用之高度行為所吸收，不另論罪。又查被告前曾於八十年九
    月二十八日，因違反肅清煙毒條例等案件，經本院以八十年
    度訴字第二六五號判處有期徒刑六月（吸食麻藥部分）及三
    年六月（施用毒品部分），併定其應執行之刑為有期徒刑三
    年十月確定，經送監執行於八十二年十二月一日假釋付保護
    管束出監；再因違反肅清煙毒條例案件，經本院於八十三年
    十一月三十日，以八十三年度訴字第一八六七號判處有期徒
    刑三年四月，案經上訴，經臺灣高等法院臺中分院於八十四
    年三月二十一日，以八十四年度上訴字第六五八號判處有期
    徒刑三年四月確定。另因違反肅清煙毒條例案件，經本院於
    八十四年九月二十一日，以八十四年度訴字第七一四號判處
    有期徒刑三年六月，復於八十五年五月二十九日撤回上訴而
    確定，嗣撤銷前揭假釋，所餘殘刑與上揭案件接續執行，復
    又因違反麻醉藥品管理條例案件，經本院於八十四年九月二
    十一日，以八十四年度易字第一五二九號判處有期徒刑七月
    ，案經上訴，復於八十五年五月十五日撤回上訴而確定，再
    與上揭違反肅清煙毒條例案件（指本院八十四年度訴字第七
    一四號三年六月部分）合併定其應執行之刑為有期徒四年，
    經送監執行又於八十八年十一月十八日因縮短刑期假釋付保
    護管束出監，後又因案撤銷上開假釋，而仍應執行殘刑有期
    徒刑四年三月二日，並自九十年十月二日起入監執行殘刑，
    後於九十四年十月三日始因縮刑期滿執行完畢，並於翌日即
    九十四年十月四日出監，有臺灣高等法院被告前案紀錄表、
    在監在押全國紀錄表及臺灣彰化地方法院檢察署刑案資料查
    註紀錄表各一份在卷可稽，其於受有期徒刑執行完畢後，五
    年以內故意再犯本件有期徒刑以上之罪，為累犯，應依刑法
    第四十七條第一項之規定加重其刑。爰審酌被告曾因施用毒
    品經送觀察、勒戒及強制戒治，而仍未知警惕又再犯本案之
    罪，足見其雖經觀察、勒戒及強制戒治等治療程序，仍未徹
    底袪除施用毒品遠離毒害，顯未能善體國家設置觀察、勒戒
    機構，協助毒品施用者戒除毒害之良法美意，惟念及施用毒
    品本質上係戕害自身健康之行為，尚未嚴重破壞社會秩序或
    侵害他人權益，及其施用第一級毒品海洛因之次數僅一次，
    犯罪之動機、目的、所生危害及犯罪後坦承犯行態度尚屬良
    好等一切情狀，量處如主文所示之刑，以示懲儆。
三、至扣案之第一級毒品海洛因（驗餘淨重０點０五公克）係屬
    第一級毒品，應依毒品危害防制條例第十八條第一項前段之
    規定沒收銷燬之。又扣案之供前開第一級毒品海洛因包裝用
    之外包裝袋一只，依前揭法務部調查局之鑑定報告記載（空
    包裝重０點二五公克），足認前開供第一級毒品海洛因包裝
    用之外包裝袋一只，係可與包裝內之毒品分離（依物理之性
    質本即可完全析離），而外包裝袋主要作用在於包裹毒品，
    防其裸露、潮濕，便於被告攜帶施用毒品，且屬被告所有，
    業據被告供承在卷，爰依刑法第三十八條第一項第二款之規
    定宣告沒收（最高法院九十三年度臺上字第二七四三號判決
    意旨參見），附此敘明。
三、公訴意旨另謂以：被告甲○○基於施用第一級毒品海洛因之
    包括一罪犯意，於九十五年十月七、八日間某時許，在其彰
    化縣員林鎮○○里○○路○段五三０號十三樓之一住處內，
    施用第一級毒品海洛因一次，因認被告此部分另集合犯有毒
    品危害防制條例第十條第一項之施用第一級毒品罪嫌。按犯
    罪事實應依證據認定之，無證據不得認定犯罪事實；又不能
    證明被告犯罪者，應諭知無罪之判決，刑事訴訟法第一百五
    十四條第二項、第三百零一條第一項分別定有明文。次按事
    實之認定，應憑證據，所謂證據，須適於為被告犯罪事實之
    證明者，始得採為斷罪資料，如未能發現相當證據，或證據
    不足以證明，自不能以推測或擬制之方法以為裁判基礎；又
    認定不利於被告之事實，須依積極證據，苟積極證據不足為
    不利於被告事實之認定時，即應為有利於被告之認定，更不
    必有何有利之證據，最高法院五十三年臺上字第二七五０號
    、三十年上字第八一六號、四十年臺上字第八六號分別著有
    判例可資參照。又按被告之自白，不得作為有罪判決之唯一
    證據，仍應調查其他必要之證據，以察其是否與事實相符，
    此刑事訴訟法第一百五十六條第二項亦定有明文。公訴人認
    被告此部分另集合犯有毒品危害防制條例第十條第一項施用
    第一級毒品之罪嫌，無非係以被告於警、偵訊時之唯一自白
    為其論據。雖經本院於審理時詢之被告仍自白有於九十五年
    十月七、八日間某時許，在其住處內施用第一級毒品海洛因
    一次之犯行。惟查：我國於九十四年二月二日修正公布之刑
    法，已自九十五年七月一日起生效施行，修正後我國刑法已
    廢除連續犯之規定，連續數行為而犯同一之罪名，均在新法
    施行前者，新法施行後，應依新法第二條第一項之規定，適
    用最有利於行為人之法律；部分之數行為，發生在新法施行
    前者，新法施行後，該部分適用最有利於行為人之法律，若
    其中部分之一行為或數行為，發生在新法施行後者，該部分
    不能論以連續犯（最高法院九十五年第八次刑事庭會議決議
    意旨參照）；又按海洛因屬中樞神經抑制劑，使用者固會對
    其產生生理及心理之依賴性，惟施用者是否因而對海洛因習
    慣成癮，仍應視施用者之施用劑量、施用頻率、時間長短及
    個人耐藥性等因素而定。本件被告雖有於九十五年十月十五
    日上午十一時四十分許，經警查獲後接受採尿，而其結果確
    呈現嗎啡陽性反應之情形，然其是否業已施用毒品「成癮」
    或有施用毒品之「習慣」，於本案卷內並無相關之積極證據
    資料足以佐證，是尚難認被告上開經本案判決有罪之於九十
    五年十月十五日上午十時四十分許，施用第一級毒品海洛因
    一次之犯行，與被告所唯一自白之伊另有於九十五年十月七
    、八日間某時許，施用第一級毒品海洛因一次之犯行間，有
    何包括一罪之集合犯之實質上一罪關係；且本案被告就前揭
    其有於九十五年十月七、八日間某時許，施用第一級毒品海
    洛因之供述，除被告之唯一自白外，並查無任何其他積極、
    明確之證據足以佐證證明被告此部分唯一之自白係與事實相
    符，從而依前開刑事訴訟法所定之證據法則，是尚難逕單以
    被告唯一自白，即認定被告確有於九十五年十月七、八日間
    某時許施用第一級毒品海洛因一次之犯行。此外，復查無其
    他積極之證據足認被告有何此部分之犯行，惟公訴人認此部
    分與前開被告經本院判決有罪之施用第一級毒品海洛因一次
    之犯行間，具有包括一罪之集合犯關係，爰不另為無罪之諭
    知。
據上論斷，應依刑事訴訟法第二百九十九條第一項前段，毒品危
害防制條例第十條第一項、第二十三條第二項、第十八條第一項
前段，刑法第十一條、第四十七條第一項、第三十八條第一項第
二款，判決如主文。
本案經檢察官吳宗達到庭執行職務。
中    華    民    國  九十五  年    十二    月  十九  日
                  刑事第二庭  審判長法  官  許旭聖
                                    法  官  簡婉倫
                                    法  官  郭麗萍
以上正本證明與原本無異。
如不服本判決，應於判決送達後十日內，向本院提出上訴狀（須
附繕本），上訴於臺灣高等法院臺中分院。
中    華    民    國  九十五  年    十二    月  十九  日
                                    書記官  黃幼華
附錄論罪科刑法條
毒品危害防制條例第十條第一項：
施用第一級毒品者，處六月以上五年以下有期徒刑。


司法院資訊處製作；財團法人民間司法改革基金會備份。
